臺灣彰化地方法院刑事判決
110年度易字第402號
公  訴  人  臺灣彰化地方檢察署檢察官
被      告  陳重杉


選任辯護人  廖國豪律師
上列被告因恐嚇取財案件，經檢察官提起公訴（109年度偵字第1
1637號），本院判決如下：
    主    文
陳重彬共同犯恐嚇取財未遂罪，處有期徒刑陸月，如易科罰金，
以新臺幣壹仟元折算壹日。
扣案之不雅照片拾肆張，沒收。
    犯罪事實
陳重彬（舊名：陳石桓，臺語綽號：阿元）前與卓宇威為舊識。
陳重彬於民國108年5月初某日，以通訊軟體「微信」聯繫劉宗昇
後，即與劉宗昇、李名鴻（2人均經本院以109年度簡字第195號
判決確定，下稱前案）相約於址設彰化縣彰化市與花壇鄉交界之
7-11統一超商內見面。雙方碰面後即共同意圖為自己不法之所有
，基於恐嚇取財之犯意聯絡，由陳重彬提供其自不詳處所取得列
印，內容為卓宇威與其前女友所拍攝之不雅照片14張，交付劉宗
昇及李名鴻，約定由劉宗昇、李名鴻2人出面向卓宇威及其家人
索取財物，事成後陳重彬將給付劉宗昇、李名鴻一定金額之報酬
。嗣劉宗昇即於108年5月26日下午2時40分許，撥打電話與卓進
忠（即卓宇威之父）聯繫稱：「有事要讓卓進忠瞭解，看其要怎
麼處理」，雙方即約定於同日下午5時30分許，在卓進忠經營址
設彰化縣○○市○○路000○00號之柔道館（下稱本案柔道館）內見面
。劉宗昇與李名鴻到達後，劉宗昇隨即將上揭陳重彬所交付之不
雅照片14張拿給卓進忠檢視，並恐嚇稱：「這些東西你要怎麼處
理，價格給你開」等語，而以此加害卓宇威名譽之事恐嚇卓進忠
，致卓進忠因恐不雅照片遭外流損及卓宇威名譽而心生畏懼，遂
當場與在場之卓宇軒、曾順致等人合力將劉宗昇、李名鴻壓制在
地，並報警到場處理，劉宗昇及李名鴻因而取財未遂。
    理    由
一、證據能力之認定
　　本判決以下所引用被告以外之人於審判外之陳述，檢察官、
    被告陳重彬均同意有證據能力（見本院卷第95頁），辯護人
    於本院言詞辯論終結前亦未聲明異議，本院審酌其作成之情
    況並無違法或不當之瑕疵，且與待證事實具有關聯性，認為
    以之作為證據應屬適當，依刑事訴訟法第159條之5規定，均
    具有證據能力。其餘認定本案犯罪事實之非供述證據，查無
    違反法定程序取得之情，依刑事訴訟法第158條之4規定反面
    解釋，亦具證據能力。且上開證據均經本院審理時依法踐行
    調查證據之程序，自得作為本案判斷之依據。
二、認定犯罪事實所憑之證據及理由
（一）訊據被告矢口否認有何恐嚇取財未遂之犯行，辯稱：我的
      綽號不是阿元，我根本不認識劉宗昇和李名鴻，我也沒有
      要他們去向卓宇威家人恐嚇取財等語。被告之辯護人亦為
      被告辯護稱：劉宗昇和李名鴻於前案警詢和偵查中都沒有
      關於被告指使他們去恐嚇取財的證述，一直到審理時才陳
      稱是「阿元」指使他們，並且於庭後才提供被告的資料給
      法院，而被告的資料又是卓宇軒給的，參酌卓宇軒與被告
      先前已有糾紛，且被告於108年7月將此事公諸媒體，則卓
      宇軒與其父實有強烈動機教唆劉宗昇和李名鴻指稱是由被
      告唆使其等前往恐嚇取財，被告並沒有提供相關照片或是
      教唆劉宗昇和李名鴻恐嚇取財之行為，此外，本案並無其
      他補強證據足以佐證劉宗昇和李名鴻所述之真實性，自不
      得以其等之證詞逕認被告有恐嚇取財之犯行等語。
（二）經查，劉宗昇與李名鴻於108年5月26日下午5時30分持卓
      宇威與其前女友所拍攝之不雅照片14張前往本案柔道館向
      卓進忠恐嚇取財未遂等情，業經劉宗昇、李名鴻於前案審
      理時坦承不諱，核與證人卓進忠、卓宇軒、曾順致於警詢
      之證述相符，並有現場監視器畫面、卓進忠手機之通聯紀
      錄照片、扣案之不雅照片14張（見本院109年度簡字第195
      號卷第161頁、第185至187頁、偵5541號卷第54至55頁、
      第58至59頁、第62頁、第97至101頁）為證，此部分之事
      實應堪予以認定。
（三）按被告或共犯之自白，不得作為有罪判決之唯一證據，仍
      應調查其他必要之證據，以察其是否與事實相符，雖為刑
      事訴訟法第156條第2項所明定。自反面言，被告或共犯之
      自白既非唯一之證據，而另有其他補強證據證明，該項自
      白確與事實相符，自足憑為有罪認定之依據。又各種供述
      證據，無論係被告或共犯的自白及一般無上揭關係的證人
      指述，均屬各自獨立的證據方法，各該證據方法並非絕對
      不能互為補強證據，此乃屬證據證明力範疇。至於補強證
      據，不問其為直接證據、間接證據，或係間接事實之本身
      即情況證據，本於合理的推論而為判斷，要非法所不許。
      且並非以證明犯罪構成要件的全部事實為必要，倘得以佐
      證證人之證述非屬虛構，而能予保障其陳述之憑信性者，
      即足當之。至於證人的證述內容，縱然前後不符或有部分
      矛盾，事實審法院自可本於經驗法則、論理法則及調查所
      得的其他各項證據，為合理的判斷、取捨；再者，同一證
      人，前後證述情節彼此不能相容，則採信其部分證言時，
      當然排除其他不相容部分之證詞，無非法院取捨證據法理
      上之當然結果，不待多言（最高法院111年度台上字第337
      號、110年度台上字第4962號判決意旨參照）。
（四）被告及其辯護人雖以前詞置辯。然查：
　　　1.證人劉宗昇於前案109年1月9日審理程序中陳述略以：
        我可以講出叫我們去的人，是外號叫「阿元」（臺語）
        的人，他叫什麼名字我要回去查一下再陳報，「阿元」
        要我們拿照片去勒索人家，但他沒有指定我們要多少錢
        等語（見本院卷第153至158頁之勘驗筆錄）。於偵查中
        具結證稱：108年5月初，綽號「阿元」的被告打微信跟
        我聯絡，我就帶李名鴻一起去彰化市和花壇交界處的一
        間7-11見面，被告就拿資料給我，說是卓宇威性侵的照
        片，要我們拿資料給卓宇威他們，看他們要怎麼處理，
        意思是要他們拿錢出來處理的意思，我之前有去找被告
        的家，大約在崙美路某個地方等語（見偵11637號卷第1
        45至147頁）。於本院審理時具結證稱：我都稱呼被告
        為「阿元」，我是在本案發生前1、2個月認識被告，當
        時我有加被告微信，後來被告打電話給我約我在花壇的
        7-11見面，我和李名鴻一起去，見面後就討論本案的事
        情，被告要我們帶照片去卓進忠家裡討錢，但沒有講具
        體的金額等語（見本院卷第243至245頁、第248至249頁
        、第253、257頁）。
　　　2.證人李名鴻於偵查中具結證稱：108年5月初，我和劉宗
        昇一起去彰化市的7-11找被告，當時被告是和劉宗昇談
        的，被告拿了一袋東西給劉宗昇，我回租屋處才看到裡
        面是裝卓宇威和女學生的性愛照片，被告要我們拿照片
        去找卓宇威的家人，應該是要恐嚇取財等語（見偵1163
        7號卷第103至105頁、第181頁）。於本院審理時具結證
        稱：110年5月26日之前一週或更長的時間，劉宗昇有找
        我去彰化市和花壇交界處的7-11超商和被告見面，主要
        是劉宗昇和被告在交談，當時我都在玩手機或和朋友聊
        天，沒有很認真了解他們在講什麼，被告有交給劉宗昇
        1個牛皮紙袋，回到租屋處後，劉宗昇才跟我說照片的
        事情，當時他跟我說要去找照片的當事人家屬講事情，
        我當時並不知道被告的名字，只知道外號好像是「阿元
        」，後來拿不雅照去找當事人的目的是為了錢，但能拿
        到多少錢我不知道，這部分是劉宗昇在處理，後來是劉
        宗昇打電話去聯絡不雅照當事人的家人，然後我們才去
        卓進忠家，後來就被制伏了等語（見本院卷第311至312
        頁、第320至322頁）。
　　　3.互核上開證人劉宗昇與李名鴻於偵查及本院審理中之證
        述，其彼此間就取得前揭不雅照片之時間、地點所述大
        致相符。又證人均證稱照片是由綽號「阿元」之人所交
        付，被告劉宗昇另於前案提出被告之護照照片為證，陳
        明「阿元」即為被告；而依被告之個人戶籍資料查詢結
        果（見本院卷第27頁），被告於105年11月1日更名前之
        原名為「陳石桓」，其末字之臺語發音與其所稱之「阿
        元」發音相近，參諸證人劉宗昇於本院審理時證稱是在
        為恐嚇取財犯行前1、2個月才認識被告等語（見本院卷
        第257頁），證人劉宗昇所提出之護照照片上亦無被告
        之舊名，以證人與被告相識之時間及交情，尚難認證人
        對於被告之舊名會有所知悉，並因而能虛構出與被告舊
        名相近讀音之綽號。又證人即當日在場之卓宇威兄長卓
        宇軒於本院審理時證稱：我是在案發前1、2年認識被告
        ，平常都稱呼被告為「陳爸」，是因為被告的小孩來我
        們這練習柔道而認識，那些不雅照陳爸曾經傳給我看過
        ，過沒多久，劉宗昇他們就拿那些照片來我家恐嚇，我
        在那天以前不認識也沒看過劉宗昇和李名鴻，前案開庭
        後，因為劉宗昇他們沒有被告的資料，所以我才提供被
        告的護照照片給劉宗昇，我沒有聽過綽號「阿龍」或「
        阿元」的人等語（見本院卷第227至229頁、第235至236
        頁、第239至241頁）。據此可知，卓宇軒早已知道被告
        之完整姓名，並持有被告之護照資料，倘若劉宗昇與李
        名鴻乃係配合卓宇軒誣指被告涉犯本案，則劉宗昇與李
        名鴻大可於前案審理時直接說出被告之姓名並當場提出
        相關身分資料即可，不需迂迴，然劉宗昇與李名鴻卻僅
        說出「阿元」此一卓宇軒沒聽過之綽號，難認劉宗昇及
        李名鴻係為了配合卓宇軒而於前案審理時誣指被告；此
        外，證人劉宗昇、李名鴻與卓宇軒並不相識，且證人劉
        宗昇、李名鴻與被告亦無恩怨，而證人劉宗昇、李名鴻
        於偵查及本院審理中具結作證時，2人所涉恐嚇取財未
        遂犯行早已判決確定，衡情應無動機甘冒7年以下有期
        徒刑之偽證罪風險，配合卓宇軒刻意為虛偽不實之證言
        而誣指被告涉犯本案犯行，故證人劉宗昇、李名鴻於偵
        查及本院審理時所述彼此大致相符之內容應屬實情，堪
        認該綽號「阿元」並指使劉宗昇、李名鴻前往本案柔道
        館恐嚇取財之人即為被告。被告辯稱並不認識證人劉宗
        昇、李名鴻，亦未指使2人前往恐嚇取財等語，核屬臨
        訟卸責之詞，不足採信。
（五）至被告及其辯護人雖聲請傳喚卓宇威到庭作證及函詢彰化
      藝術高中輔導處、學務處該不雅照片是否流傳已久，惟觀
      其所陳述之待證事實，均係為了證明該等不雅照片不只被
      告持有，然該等不雅照片是否僅被告持有或在外流傳已久
      ，均核與認定本案犯罪事實並不具有關連性，自無予以調
      查之必要，併此敘明。
（六）從而，本案事證明確，被告犯行堪可認定，應依法論罪科
      刑。　　　
三、論罪科刑
（一）被告行為後，刑法第305條雖於108年12月25日修正公布，
      並自同年月27日施行，但此次修法僅係將上開條文之罰金
      數額調整換算後予以明定，與修正前依刑法施行法第1條
      之1第2項前段規定提高後之刑度，並無差異，不生新舊法
      比較問題，應直接適用現行刑法第305條之規定。故核被
      告所為，係犯刑法第346條第3項、第1項之恐嚇取財未遂
      罪。
（二）被告與劉宗昇、李名鴻就上開犯行，具有犯意聯絡與行為
      分擔，應論以共同正犯。
（三）被告就本案犯行已著手實行，惟尚未獲取利益或取得財物
      ，為未遂犯，爰依刑法第25條第2項之規定減輕其刑。
（四）爰以行為人之責任為基礎，審酌被告不思以正當合法之方
      式獲取財物，竟率爾指使他人以恐嚇之方式，向告訴人索
      討金錢，致告訴人心生畏懼，被告所為實應予非難。併斟
      酌被告犯罪之目的、手段、參與犯罪之分工情形，於犯罪
      後，否認犯行之態度，告訴人受害情況。兼衡其高職結業
      ，目前從事廢食用油回收工作，月收入新臺幣幾萬元不等
      ，離婚，有1名未成年子女之智識程度、家庭生活與經濟
      狀況等一切情狀，量處如主文所示之刑，並諭知易科罰金
      之折算標準。
四、沒收
（一）扣案之不雅照片14張，為被告所有，作為從事本案犯行使
      用，業經本院認定如前，爰依刑法第38條第2項前段宣告
      沒收。
（二）其餘扣案物依卷內事證，尚難認與本案有何關聯，故不予
      宣告沒收。
五、依刑事訴訟法第299條第1項前段，判決如主文。
本案經檢察官陳顗安提起公訴，檢察官林子翔到庭執行職務。
中　　華　　民　　國　　111 　年　　5 　　月　　17　　日
                  刑事第八庭  審判長法  官  梁義順
                                    法  官  陳彥志
                                    法  官  徐啓惟
以上正本證明與原本無異。
如不服本判決應於收受判決後20日內向本院提出上訴書狀，並應
敘述具體理由。其未敘述上訴理由者，應於上訴期間屆滿後20日
內向本院補提理由書(均須按他造當事人之人數附繕本)「切勿逕
送上級法院」。
告訴人或被害人如對本判決不服者，應具備理由請求檢察官上訴
，其上訴期間之計算係以檢察官收受判決正本之日期為準。
中　　華　　民　　國　　111 　年　　5 　　月　　17　　日
                              書   記   官  林佑儒
附錄論罪科刑法條：
刑法第346條
意圖為自己或第三人不法之所有，以恐嚇使人將本人或第三人之
物交付者，處6月以上5年以下有期徒刑，得併科3萬元以下罰金
。
以前項方法得財產上不法之利益或使第三人得之者，亦同。
前二項之未遂犯罰之。